臺灣臺中地方法院刑事判決　　　　　　　 95年度訴字第604號
公　訴　人　臺灣臺中地方法院檢察署檢察官
被　　　告　丙○○
指定辯護人　本院公設辯護人丁○○
被　　　告　戊○○
　　　　　　　　　　（另案在臺灣臺中女子監獄執行中）
指定辯護人　義務辯護人何國榮律師
上列被告因違反槍砲彈藥刀械管制條例案件，經檢察官提起公訴
（九十五年度偵字第二六五○號），本院判決如下：
    主    文
丙○○未經許可，持有可發射子彈具有殺傷力之改造手槍，處有
期徒刑參年陸月，併科罰金新臺幣壹拾伍萬元，罰金如易服勞役
，以新臺幣壹仟元折算壹日。扣案之改造手槍貳枝（槍枝管制編
號：0000000000號、0000000000號），土
造子彈壹顆，均沒收。
戊○○無罪。
    犯罪事實
一、丙○○前因懲治盜匪條例案件，經法院於民國八十四年九月
    二十九日判處有期徒刑十二年確定，於八十八年十月二十五
    日因縮短刑期假釋出監，假釋期滿日為九十五年二月十三日
    （不構成累犯）。丙○○明知可發射子彈具有殺傷力之改造
    手槍及子彈，分別屬槍砲彈藥刀械管制條例第四條第一項第
    一款、第二款所管列之物品，未經主管機關許可不得持有，
    竟基於持有具有殺傷力之改造手槍及子彈之犯意，於九十五
    年二月四日零時許，在不詳處所，自某真實姓名年籍不詳者
    處，取得仿BERETTA廠及仿WALTHER廠半自動手槍製造之金屬
    槍枝，更換土造金屬槍管改造而成之改造手槍二枝（槍枝管
    制編號：0000000000號、0000000000
    號），及直徑約為9mm、8mm之土造子彈二顆後，即未經許可
    而無故持有之。嗣於同日下午五時許，在臺中市○區○○路
    與自由三街口處為警查獲，並於丙○○所在之車牌號碼2V-1
    030號自用小客車內扣得上開槍彈，及於丙○○之褲袋內扣
    得土造金屬彈殼一顆。
二、案經臺中市警察局第六分局報請臺灣臺中地方法院檢察署檢
    察官偵查起訴。
    理    由
壹、有罪部分：
一、訊據被告丙○○對於上開非法持有槍彈之犯罪事實，除就槍
    彈來源部分稱係取自甲○○處外，餘於偵審中均坦承不諱，
    並有上述改造手槍二枝、土造子彈二顆扣案可資佐證。且前
    揭扣案物經送請內政部警政署刑事警察局鑑驗結果為：「送
    鑑改造手槍一枝（槍枝管制編號：0000000000號
    ），認係由仿BERETTA廠半自動手槍製造之金屬槍枝，更換
    土造金屬槍管改造而成之改造手槍，機械性能良好，可擊發
    適用子彈，認具殺傷力。送鑑改造手槍一枝（槍枝管制編號
    ：0000000000號），認係由仿WALTHER廠半自動
    手槍製造之金屬槍枝，更換土造金屬槍管改造而成之改造手
    槍，機械性能良好，可擊發適用子彈，認具殺傷力。送鑑土
    造子彈二顆，認均係土造子彈（各具直徑約9mm、8mm之金屬
    彈頭），採樣一顆試射，可擊發，認具殺傷力。送鑑土造彈
    殼一顆，認係土造金屬彈殼。」有該局九十五年二月二十一
    日刑鑑字第○九五○○一九七○五號槍彈鑑定書在卷可稽，
    足徵被告前開自白確與事實相符。至於槍彈來源部分，被告
    丙○○雖稱係友人甲○○所交付，惟甲○○於本院審理時具
    結證稱其並未曾交付扣案槍彈予丙○○，自難僅憑丙○○片
    面之詞認定扣案槍彈源自甲○○。被告丙○○就此雖於本院
    九十五年十二月二十六日審理時，請求鑑驗扣案槍枝是否留
    有甲○○指紋，惟斯時距九十五年二月四日查獲時已久，能
    否採得有效指紋送驗已非無疑，況本案被告丙○○係持有槍
    彈為警當場查獲，事證極為明確，則扣案槍彈係取自甲○○
    或其他人，對被告丙○○之罪責並無影響，故核無鑑驗扣案
    槍枝指紋之必要。本案事證明確，被告犯行洵堪認定，應予
    依法論科。
二、被告丙○○行為後，刑法業於九十五年七月一日修正公布施
    行，新刑法第二條第一項之規定，係規範行為後法律變更所
    生新舊法律比較適用之準據法，於新刑法施行後，應適用新
    刑法第二條第一項之規定，為「從舊從輕」之比較。另於比
    較時應就罪刑有關之共犯、未遂犯、想像競合犯、牽連犯、
    連續犯、結合犯，以及累犯加重、自首減輕暨其他法定加減
    原因（如身分加減）與加減比例等一切情形，本於統一性及
    整體性原則，綜其全部罪刑之結果而為比較（最高法院九十
    五年五月二十三日刑事庭第八次會議決議參照）。本案涉及
    法律變更之部分如下：(1)按槍砲彈藥刀械管制條例第八條第
    四項之未經許可持有改造手槍罪及第十二條第四項之未經許
    可持有子彈罪，其罰金部分法定刑應分別併科新臺幣七百萬
    元、三百萬元以下之罰金。依被告丙○○行為時即修正前刑
    法第三十三條第五款規定，罰金最低額為銀元一元，依現行
    法規所定貨幣單位折算新臺幣條例第二條折算為新臺幣之結
    果，前揭未經許可持有改造手槍罪其法定刑應併科銀元一元
    即新臺幣三元以上、新臺幣七百萬元以下罰金，上開未經許
    可持有子彈罪其法定刑應併科銀元一元即新臺幣三元以上、
    新臺幣三百萬元以下罰金；惟修正後刑法第三十三條第五款
    就罰金刑規定為「新臺幣一千元以上，以百元計算之。」，
    顯已將罰金刑之最低額提高為新臺幣一千元以上。經比較上
    述新舊法，認適用行為時之修正前刑法第三十三條第五款有
    關於罰金之規定，對被告丙○○較為有利。(2)關於罰金易服
    勞役部分，修正前刑法第四十二條第二項前段規定：「易服
    勞役以一元以上三元以下折算一日。」，再依修正前罰金罰
    鍰提高標準條例第二條規定，就其原定數額提高為一百倍折
    算一日計算結果，本件被告丙○○行為時之易服勞役折算標
    準，應以銀元三百元即新臺幣九百元折算一日。惟修正後刑
    法第四十二條第三項前段規定：「易服勞役以新臺幣一千元
    、二千元或三千元折算一日。」，比較修正前後之易服勞役
    折算標準，以修正後之規定，較有利於被告丙○○，故應依
    修正後刑法第四十二條第三項，諭知易服勞役之折算標準。
三、核被告丙○○所為，係犯槍砲彈藥刀械管制條例第八條第四
    項之未經許可持有可發射子彈具有殺傷力之改造手槍罪及第
    十二條第四項之未經許可持有子彈罪。其同時未經許可持有
    改造槍枝及子彈，係以一持有行為同時觸犯上開二罪名，為
    想像競合犯，應依刑法第五十五條之規定，從一重之槍砲彈
    藥刀械管制條例第八條第四項之未經許可持有可發射子彈具
    有殺傷力之改造手槍罪處斷。爰審酌被告有如犯罪事實欄所
    載之不良素行（有臺灣臺中地方法院檢察署刑案資料查註紀
    錄表及臺灣高等法院被告前案紀錄表各一份在卷可按），其
    非法持有槍彈，犯罪之動機可議，所為對社會治安潛存高度
    危險，惡性非輕，又其持有槍彈數量為改造手槍二枝、子彈
    二顆，及犯後坦認犯行之態度等一切情狀，量處如主文所示
    之刑，並就併科罰金部分依刑法第四十二條第三項前段之規
    定諭知易服勞役之折算標準，以示懲儆。
四、扣案之具有殺傷力之改造手槍二枝（槍枝管制編號：000
    0000000號、0000000000號）及未經試射
    之土造子彈一顆，均係違禁物，應依刑法第三十八條第一項
    第一款宣告沒收。至於送鑑驗時經採樣試射之扣案土造子彈
    一顆，因僅餘彈頭、彈殼，業失效能，不再具殺傷力，依本
    院裁判時之現狀，顯已失其子彈性質，並非違禁物；另扣案
    之土造金屬彈殼一顆，亦非屬槍砲彈藥刀械管制條例所管制
    之違禁物，爰均不為沒收之宣告。
貳、無罪部分：
一、公訴意旨略以：被告戊○○與丙○○共同基於持有具有殺傷
    力之改造手槍及子彈之犯意，於九十五年二月四日零時許，
    自某真實姓名年籍不詳者處取得前開扣案槍彈後，即共同未
    經許可而無故持有之。嗣於同日下午五時許，在臺中市○區
    ○○路與自由三街口處為警查獲，並於戊○○與丙○○所在
    之車牌號碼2V-1030號自用小客車內扣得上開槍彈。因認被
    告戊○○涉犯槍砲彈藥刀械管制條例第八條第四項之未經許
    可持有可發射子彈具有殺傷力之改造手槍罪及第十二條第四
    項之未經許可持有子彈罪嫌。
二、本件公訴人認被告戊○○涉有上開非法持有槍彈罪嫌之主要
    論斷依據為：(1)本案警方查獲當時，戊○○是坐在車牌號碼
    2V-1030號自用小客車之駕駛座，其男友丙○○是坐在助手
    席，扣案槍彈是用一條白色毛巾包著放在駕駛座下方地板上
    。顯見上開車輛是由戊○○所支配駕駛，且其主觀上應知悉
    扣案槍彈藏放在車上。(2)戊○○於警詢時供稱：其有在汽車
    旅館內目睹甲○○交付扣案槍彈予丙○○等語；丙○○於審
    理中亦證稱：交槍當時，槍枝是用毛巾包著等語，足徵戊○○應知車上白色毛巾包覆之物為槍彈。(3)丙○○雖稱上開車
    輛一直由伊駕駛，至警方查獲前，因要施打毒品才跟戊○○
    換位置等語。惟上開車輛係戊○○出名租用，而屬其實力所
    支配，不因駕車之人不同而有異。戊○○未反對丙○○將扣
    案槍彈放置在其所租用之車輛內，顯然有以丙○○之行為視
    為自己行為之一部分之意思，而有共同參與非法持有槍彈之
    犯行。
三、訊據被告戊○○堅決否認有何非法持有槍彈之犯行，辯稱略
    以：九五年二月四日凌晨十二時許，伊在汽車旅館內只見到
    甲○○交付白色毛巾包覆之物予伊男友丙○○，並不知毛巾
    內所包之物為何，直到警方查獲扣案槍彈時，伊才知道所包
    之物為槍彈。又警方查獲時，伊正巧與丙○○互換位置而坐
    在駕駛座上，在極短時間內並無從得知駕駛座下毛巾包覆物
    為槍彈等語。
四、按犯罪事實應依證據認定之，無證據不得認定犯罪事實，又
    不能證明被告犯罪或其行為不罰者，應諭知無罪之判決，刑
    事訴訟法第一百五十四條第二項、第三百零一條第一項分別
    定有明文。再事實之認定，應憑證據，如未能發現相當之證
    據，或證據不足以證明，自不能以推測或擬制之方法，以為
    裁判基礎（最高法院四十年臺上字第八六號判例意旨參照）
    。又認定犯罪事實，所憑之證據，雖不以直接證據為限，間
    接證據亦包括在內，然無論直接或間接證據，其為訴訟上之
    證明，須於通常一般之人均不致於有所懷疑，而得確信其為
    真實之程度者，始得據之為有罪之認定，倘其證明尚未達到
    此一程度，而有合理性懷疑之存在時，即無從為有罪之認定
    （最高法院六十九年臺上字第一五三一號、七十六年臺上字
    第四九八六號判例意旨參照）。次按檢察官就被告犯罪事實
    ，應負舉證責任，並指出證明之方法。因此，檢察官對於起
    訴之犯罪事實，應負提出證據及說服之實質舉證責任。倘其
    所提出之證據，不足為被告有罪之積極證明，或其闡明之證
    明方法，無從說服法官以形成被告有罪之心證，基於無罪推
    定之原則，自應為被告無罪判決之諭知，最高法院亦著有九
    十二年臺上字第一二八號判例可憑。且按共同正犯，包括同
    謀犯及實施正犯，均應在共同之犯罪計畫內，亦即犯意聯絡
    範圍內，由其中一部分人實施犯罪之行為，或各自分擔犯罪
    行為之一部分，而有相互利用他人之行為，遂行其犯罪之目
    的，始克相當（最高法院八十八年度臺上字第六八九五號判
    決參照）。經查：
（一）戊○○之男友丙○○於警詢、檢察官偵訊及本院審理時，
      均稱其自朋友處收受扣案槍彈的過程，係其獨自接洽處理
      。另證人即現場查獲警員乙○○於本院審理時，亦具結證
      稱：「（你們查獲槍彈之後，當場問他們的反應為何？）
      男的被告說是人家寄放的，因為當時我們認定槍彈應該是
      男被告的，所以沒有特別注意到女被告的反應。」等語。
      又衡之常情，攜有及操作使用槍彈者，多為男性，鮮見女
      性涉及此類犯罪。再參以警方除於白色毛巾內查獲扣案槍
      彈外，另並於丙○○之褲袋內扣得土造金屬彈殼一顆之情
      ，均可徵丙○○前述係其自己收受持有扣案槍彈一節，應
      為可採。
（二）又丙○○與戊○○既有同居男女之親密關係，則二人共同
      生活、同行出入，本屬自然之事，縱戊○○曾目睹丙○○
      收受扣案槍彈過程，或知悉隨車同行之丙○○有攜帶槍彈
      之情事，然此等主觀上單純之認知，並無法評價為共同正
      犯之意思聯絡。舉例言之：太太知悉先生持有毒品，或與
      攜帶毒品之先生同車出行，此等事實均尚不足認定太太與
      先生具有持有毒品之犯意聯絡。又本案並無證據證明：戊○○對於丙○○收受槍彈一事，於事前與丙○○有所協議
      ；或於丙○○收受當時，基於相互之認識，以共同犯罪之
      意思而參與收受行為；或於丙○○收受後，基於其他犯罪
      目的而與丙○○共同持有之（例如共同攜槍尋仇等），自
      難徒以戊○○知悉丙○○收受持有槍彈一節，即謂戊○○
      與之有犯意聯絡。
（三）汽車為日常生活普遍運用之交通工具，因同一旅程而同車
      共行之駕駛人或乘客，對自己所攜帶之物品，應具有獨立
      之支配控制關係。汽車之租用人或駕駛人，對車輛之管理
      使用支配關係，與車上乘客對其所攜槍彈之支配控制力，
      應予區別，不能概括認定駕駛人對隨行乘客所攜物品均具
      有支配持有關係。例如店家對所營餐館，或司機對於所駕
      用之計程車，雖均有管理支配能力，然不能因而率認渠等
      對店內客人或車內乘客所攜物品具有持有關係。本案丙○○放置槍彈之汽車雖係戊○○出名租用，警方查獲時，戊○○復坐在駕駛座上，此或可推認戊○○對該汽車具有管
      理支配關係，甚而對駕駛座下丙○○所放置之槍彈亦有所
      悉。然無從進一步推認戊○○對扣案槍彈亦具有持有支配
      關係，或與丙○○有相互利用對方之行為，遂行其等非法
      持有槍彈犯罪目的之行為分擔。
五、綜上所述，本件不能證明被告戊○○就被告丙○○非法持有
    槍彈之行為，具有犯意聯絡及行為分擔，自難認戊○○應負
    共同正犯罪責。此外，本院復查無其他積極證據足資認定被
    告戊○○有前揭公訴人所指持有槍彈之犯行，既不能證明被
    告犯罪，揆諸前開規定及說明，自應對被告戊○○為無罪判
    決之諭知。
據上論斷，應依刑事訴訟法第二百九十九條第一項前段、第三百
零一條第一項，槍砲彈藥刀械管制條例第八條第四項、第十二條
第四項，刑法第十一條前段、第二條第一項、五十五條、第四十
二條第三項前段、第三十八條第一項第一款，判決如主文。
中　　華　　民　　國　　96　　年　　 1　　月　  9 　　日
                  刑事第十二庭  審判長法　官　莊深淵
                                      法　官　羅智文
                                      法　官　蔡建興
以上正本證明與原本無異。
如不服本判決，應於送達後十日內向本院提出上訴狀（須附繕本
），上訴於臺灣高等法院臺中分院。
中　　華　　民　　國　　96  　年　　1　 　月  　9　 　日
                                      書記官  黃英寬
附錄本案論罪科刑法條全文
槍砲彈藥刀械管制條例第八條
未經許可，製造、販賣或運輸鋼筆槍、瓦斯槍、麻醉槍、獵槍、
空氣槍或第四條第一項第一款所定其他可發射金屬或子彈具有殺
傷力之各式槍砲者，處無期徒刑或五年以上有期徒刑，併科新臺
幣一千萬元以下罰金。
未經許可，轉讓、出租或出借前項所列槍枝者，處五年以上有期
徒刑，併科新臺幣一千萬元以下罰金。
意圖供自己或他人犯罪之用，而犯前二項之罪者，處無期徒刑或
七年以上有期徒刑，併科新臺幣一千萬元以下罰金。
未經許可，持有、寄藏或意圖販賣而陳列第一項所列槍枝者，處
三年以上十年以下有期徒刑，併科新臺幣七百萬元以下罰金。
第一項至第三項之未遂犯罰之。
槍砲彈藥刀械管制條例第十二條
未經許可，製造、販賣或運輸子彈者，處一年以上七年以下有期
徒刑，併科新臺幣五百萬元以下罰金。
未經許可，轉讓、出租或出借子彈者，處六月以上五年以下有期
徒刑，併科新臺幣三百萬元以下罰金。
意圖供自己或他人犯罪之用，而犯前二項之罪者，處三年以上十
年以下有期徒刑，併科新臺幣七百萬元以下罰金。
未經許可，持有、寄藏或意圖販賣而陳列子彈者，處五年以下有
期徒刑，併科新臺幣三百萬元以下罰金。
第一項至第三項之未遂犯罰之。
